【裁判字號】    99,交抗,217
【裁判日期】    990311
【裁判案由】    聲明異議
【裁判全文】
臺灣高等法院臺中分院刑事裁定         99年度交抗字第217號
抗  告  人
即受處分人  甲○○
上列抗告人因聲明異議案件，不服臺灣臺中地方法院中華民國
99年1 月21日裁定（臺灣臺中地方法院99年度交聲字第419 號）
，提起抗告，本院裁定如下：
    主  文
抗告駁回。
    理  由
一、抗告意旨略以：抗告人即受處分人甲○○（下稱受處分人）
    因搬家資料遺失，不知法律程序致遲誤異議期間，因其目前
    沒有工作，盼能再給其1 次機會。受處分人有申請一罪不二
    罰，監理站人員表示會自動消除，不用再到監理站，只要準
    備駕照考試即可，不知為何又要其繳納罰款云云。
二、按受處分人不服道路交通管理處罰條例第8 條主管機關所為
    之處罰，得於接到裁決書之翌日起20日內，向管轄地方法院
    聲明異議；依道路交通管理處罰條例第87條規定向管轄法院
    聲明異議之期間，自裁決送達之翌日起算，並得依法扣除在
    途期間及聲請回復原狀；交通法庭認聲明異議不合法律上之
    程式或其異議權已喪失者，應以裁定駁回之，為道路交通管
    理處罰條例第87條第1 項、道路交通案件處理辦法第12條、
    第18條前段所明定。又按處理違反道路交通管理事件，有關
    文書送達之程序，依行政程序法之規定；送達，於應受送達
    人之住居所、事務所或營業所為之；於應送達處所不獲會晤
    應受送達人時，得將文書付與有辨別事理能力之同居人、受
    僱人或應送達處所之接收郵件人員。應受送達人或其同居人
    、受僱人、接收郵件人員無正當理由拒絕收領文書時，得將
    文書留置於應送達處所，以為送達；又送達不能依前2 條規
    定為之者，得將文書寄存送達地之地方自治或警察機關，並
    作送達通知書2份，1份黏貼於應受送達人住居所、事務所、
    營業所或其就業處所門首，另1 份交由鄰居轉交或置於該送
    達處所信箱或其他適當位置，以為送達。前項情形，由郵政
    機關為送達者，得將文書寄存於送達地之郵政機關。寄存機
    關自收受寄存文書之日起，應保存3 個月，違反道路交通管
    理事件統一裁罰基準及處理細則第5條，行政程序法第72 條
    第1項前段、第73條第1項、第3 項、第74條分別定有明文。
    又92年2 月7 日修正之民事訴訟法第138 條第2 項規定「寄
    存送達，自寄存之日起，經10日內發生效力。」，然行政程
    序法第74條就寄存送達已自行規定，該條文中並無10日生效
    之規定，亦未準用民事訴訟法，故民事訴訟法關於寄存送達
    之規定，於行政程序自難適用（最高行政法院95年度裁字第
    2663號裁定意旨參照）。準此，舉發違反道路交通管理事件
    通知單送達時若依行政程序法第73條規定寄存送達者，於合
    法寄存送達時即發生送達效力，合先敘明。
三、經查：
  (一)本件受處分人於97年3 月26日3時32分許，騎乘車牌號碼990
    -BCU號重型機車，行經臺中縣大里市○○路○ 段520 號前時
    ，因「酒後駕車肇事，經抽血檢測酒精濃度值為374 mg/dl
    ，換算呼氣酒精濃度值值為1.87mg/l」，違反道路交通管理
    處罰條例第35條第1 項第1 款規定，經臺中縣警察局霧峰交
    通分隊員警以中縣警交字第HD0000000 號舉發違反道路交通
    管理事件通知單舉發。交通部公路總局臺中區監理所臺中市
    監理站乃於98年8 月6 日以裁監稽違字第裁61-HD0000000號
    裁決書裁處罰鍰新臺幣45,000元，並吊扣機車駕駛執照12個
    月及施以道安講習，有上開舉發違反道路交通管理事件通知
    單及裁決書各1 份在卷可稽（均為影本，見原審卷第4 、5
    頁）。
  (二)原處分機關於98年8 月6 日所為裁監稽違字第裁61-HD00000
    00號裁決書，係以掛號郵寄而於98年8 月11日送達受處分人
    當時之戶籍地址即「南投縣集集鎮富山里洞角巷20號」（上
    址確為受處分人當時之戶籍地址，此有受處分人之全戶戶籍
    資料查詢結果資料在卷可憑，見原審卷第10頁），因未會晤
    受處分人本人，亦無受領文書之同居人、受僱人或應送達處
    所之接收郵件人員，乃於98年8 月12日寄存於集集郵局，送
    達人員並製作送達通知書2 份，1 份粘貼於應受送達人門首
    ，另1 份置於受送達處所信箱或適當位置以為送達等情，有
    送達證書1 份附卷可稽（見原審卷第6 頁）。揆諸上開規定
    ，本件違反道路交通管理事件裁決書於98年8 月12日已合法
    送達予受處分人，受處分人遲至99年1 月12日始具狀聲明異
    議（有受處分人提出之交通事件聲明異議狀上所蓋收文戳章
    在卷可憑，見原審卷第2 頁），顯已逾20日之法定異議期間
    ，本件受處分人之聲明異議不合法律上程式，且屬不得補正
    ，依法應予駁回。原審裁定以受處分人之異議逾期，不合法
    律上程式，且無從補正，而駁回其聲明異議，經核並無違誤
    。受處分人抗告意旨稱其因搬家資料遺失，不知法律程序致
    遲誤異議期間，尚難認係不可歸責於己之事由云云，自非可
    採，其抗告為無理由，應予駁回。至於抗告意旨稱原處分機
    關違反一事不二罰等情，此係涉及實體事項，基於「先程序
    後實體」原則，本院自無須審酌，併予敘明。
四、據上論斷，應依道路交通案件處理辦法第26條，刑事訴訟法
    第412條，裁定如主文。
中    華    民    國    99    年    3     月    11    日
            刑事第十一庭  審判長法  官  郭  同  奇
                                法  官  許  冰  芬
                                法  官  陳  慧  珊
以上正本證明與原本無異。
不得再抗告。
                                書記官  高  麗  淇
中    華    民    國    99    年    3     月    12    日

司法院資訊處製作；財團法人民間司法改革基金會備份。
